【裁判字號】    97,重再,20
【裁判日期】    970919
【裁判案由】    確認派下權不存在
【裁判全文】
臺灣高等法院民事判決                  97年度重再字第20號
再審原告    乙○○
訴訟代理人  沈銀和律師
再審被告    甲○○○
上列當事人間請求確認派下權不存在事件，再審原告對於中華民
國九十七年三月十二日九十六年度重上更(一)字第一五二號確定判
決，提起再審之訴，本院判決如下：
    主  文
再審之訴駁回。
再審訴訟費用由再審原告負擔。
    事  實
甲、再審原告方面：
壹、聲明：
一本院九十六年度重上更(一)字第一五二號確定判決（下稱原確定
  判決）廢棄。
二確認再審被告就祭祀公業曾簡香祀（下稱系爭公業）之派下權
  不存在。
貳、陳述：
一何龍雖可為系爭公業之管理員，惟其未曾改姓，自不得因任管
  理員而認定為派下員，否則違反祭祀公業之根本精神，原確定
  判決認定何龍為系爭公業之派下員，有判決理由與主文顯有矛
  盾之違法，伊得依民事訴訟法第四百九十六年第一項第二款規
  定提起再審之訴。
二依再證四號土地登記簿謄本記載，系爭公業登記之六筆土地係
  簡東明於日據時期大正五年六月六日辦理保存登記，何龍於大
  正八年六月五日為管理人追加登記，顯見何龍並未與簡東明一
  起捐資成立系爭公業，又再證五號之「桃園縣平鎮市私有耕地
  註銷租約登記公告」及再證六號「平鎮鄉公所耕地租佃委員會
  耕地地租減免證明書」記載之出租人簡香係簡東明之子簡春木
  之養女，並非系爭公業派下員，何龍未盡其責任，任由簡香出
  租系爭公業所有土地與他人，伊提出上開證物，可受較有利之
  判決，得依民事訴訟法第四百九十六條第一項第十三款規定提
  起再審之訴。
參、證據：提出理由書、何龍及簡東明戶籍謄本、臺灣桃園地方
    法院檢察署檢察官聲請簡易判決處刑書、土地登記簿謄本、
    桃園縣平鎮市私有耕地註銷租約登記公告、平鎮鄉公所耕地
    租佃委員會耕地地租減免證明書、簡香之戶籍謄本、臺灣省
    土地關係人繳驗憑證申報書、三七五租約登記簿抄錄本、存
    證信函等件為證。
乙、再審被告方面：
本件未經言詞辯論，再審被告無何聲明或陳述可資記載。
丙、本院方面：
本院依職權調閱原確定判決卷。
    理    由
一按民事訴訟法第四百九十六條第一項第二款所謂判決理由與主
  文顯有矛盾，係指判決依據當事人主張之事實，認定其請求或
  對造抗辯為有理由或無理由，而於主文為相反之諭示，且其矛
  盾為顯然者而言；如確定判決於理由項下，認定再審原告對於
  再審被告部分之上訴，為無理由，而於主文諭示駁回再審原告
  之上訴，自無判決理由與主文顯有矛盾之情形。查原確定判決
  於理由項下，既均認再審原告對於再審被告之上訴為無理由，
  而於主文諭示駁回再審原告之上訴，自難謂其判決理由與主文
  顯有矛盾。再審原告本於上開事由，提起再審之訴，非有理由
  。
二次按民事訴訟法第四百九十六條第一項第十三款所謂當事人發
  現未經斟酌之證物或得使用該證物者，係指該證物在前程序已
  經存在，因當事人不知有此致未經斟酌，現始知之；或雖知有
  此而不能使用，現始得使用者而言。查前述再證四號土地登記
  簿謄本、再證六號耕地地租減免證明書已經原確定判決斟酌（
  見原確定判決第十二頁第十四行以下、第十三頁第十六行以下
  ），自非未經斟酌之新證物。又原確定判決係認定系爭公業係
  奉祀曾、簡二姓先祖，再審被告之父何龍為系爭公業曾姓派下
  員，再審被告因繼承而取得系爭派下權，再審原告無法證明系
  爭公業係其先祖簡東明所設立，僅奉祀簡姓先人，其請求確認
  再審被告就系爭公業派下權不存在，難認為有理由，因而駁回
  再審原告之上訴。而再證五號桃園縣平鎮市私有耕地註銷租約
  登記公告係於八十八年間核發，再審原告未證明其於前訴訟程
  序不知有此致未斟酌，且依上開證物亦無法證明何龍非系爭公
  業派下員，縱經斟酌，亦無從使再審原告獲得較有利之裁判。
三再審原告依上開事由提起本件再審之訴，顯無理由，爰不經言
  詞辯論，予以駁回。
四據上論結，本件再審之訴顯無再審理由。依民事訴訟法第五百
  零二條第二項、第七十八條，判決如主文。
中    華    民    國    97    年    9     月    19    日
                  民事第九庭
                      審判長法  官    黃熙嫣
                            法  官    陳玉完
                            法  官    鄭傑夫
正本係照原本作成。
如不服本判決，應於收受送達後20日內向本院提出上訴書狀，其
未表明上訴理由者，應於提出上訴後20日內向本院補提理由書狀
（均須按他造當事人之人數附繕本）上訴時應提出委任律師或具
有律師資格之人之委任狀；委任有律師資格者，另應附具律師資
格證書及釋明委任人與受任人有民事訴訟法第466條之1第1 項但
書或第2項（詳附註）所定關係之釋明文書影本。
中    華    民    國    97    年    9     月    23    日
                            書記官    劉  瑗
附註：
民事訴訟法第466條之1（第1項、第2項）：
對於第二審判決上訴，上訴人應委任律師為訴訟代理人。但上訴
人或其他法定代理人具有律師資格者，不在此限。
上訴人之配偶、三親等內之血親、二親等內之姻親，或上訴人為
法人、中央或地方機關時，其所屬專任人員具有律師資格並經法
院認為適當者，亦得為第三審訴訟代理人。


司法院資訊處製作；財團法人民間司法改革基金會備份。
